臺灣臺南地方法院民事裁定
111年度監宣字第562號
聲  請  人  顏宏益    住○○市○○區○○路000號之1


相  對  人  王顏金分
受  監  護
宣  告  人  顏清文  
上列聲請人聲請改定監護人事件，本院裁定如下：
    主  文
選定乙○○（男、民國00年0月00日生、身分證統一編號:Z0000000
00號）為受監護宣告之人丙○○之監護人。
指定甲○○○（女、民國00年0月00日生、身分證統一編號:Z000000
000號）為會同開具財產清冊之人。
聲請程序費用由受監護宣告之人負擔。
    理  由
一、聲請意旨略以：聲請人乙○○為受監護宣告之人丙○○之胞弟，
    相對人前經本院於民國92 年4 月24日以92年度禁字第32號
    裁定宣告為禁治產人，並由其胞妹即即相對人甲○○○擔任監
    護人，惟相對人現因身體不佳，常送醫急診，無法為丙○○處
    理事務，實有為另行改定監護人之必要，爰依法聲請改由聲
    請人擔任丙○○之監護人，並指定甲○○○為會同開具財產清冊
    之人等語。
二、按民法總則於97年5月2日修正之條文施行前，已為禁治產宣
    告者，視為已為監護宣告；繫屬於法院之禁治產事件，其聲
    請禁治產宣告者，視為聲請監護宣告；聲請撤銷禁治產宣告
    者，視為聲請撤銷監護宣告；並均於修正施行後，適用修正
    後之規定，民法總則施行法第4 條定有明文。又97年5月2日
    修正之民法親屬編第四章條文施行前所設置之監護人，於修
    正施行後，適用修正後之規定，民法親屬編施行法第14條之
    2 規定亦有規定。上開按民法總則97年5月2日修正之條文，
    於98年11月23日施行。故本件聲請改定監護人事件，自應適
    用新法之規定，合先敘明。次按成年人之監護，除本節另有
    規定者外，準用關於未成年人監護之規定。又有事實足認監
    護人不符受監護人之最佳利益，或有顯不適任之情事者，法
    院得依民法1106條第1 項聲請權人即受監護人或其四親等內
    之親屬、檢察官、主管機關、其他利害關係人之聲請，改定
    適當之監護人，並應同時指定會同開具財產清冊之人。民法
    第1113條、第1106條之1 第1項、第1094條第4 項分別定有
    明文。另法院改定監護人時，應依受監護人之最佳利益，審
    酌一切情狀，尤應注意下列事項：㈠受監護人之年齡、性別
    、意願、健康情形及人格發展需要。㈡監護人之年齡、職業
    、品行、意願、態度、健康情形、經濟能力、生活狀況及有
    無犯罪前科紀錄。㈢監護人與受監護人間或受監護人與其他
    共同生活之人間之情感及利害關係。㈣法人為監護人時，其
    事業之種類與內容，法人及其代表人與受監護人之利害關係
    ，民法第1113條準用第1094條之1 亦有明示。
三、經查：
    ㈠本件聲請人乙○○主張丙○○之監護人即相對人甲○○○現因病無
      法處理事務，已無法勝任原職務，因認有改定監護人之必
      要，且聲請人為丙○○之胞弟等情，業據聲請人、相對人到
      庭陳述綦詳，且經本院調取本院92年度禁字第32號禁治產
      事件案卷核閱無訛，堪信為實。準此，原監護人甲○○○既
      有前揭不適合繼續擔任丙○○監護人之事實，聲請人為丙○○
      之胞弟，為其四親等內之親屬，故其聲請為丙○○另行改定
      監護人，洵屬有據，應予准許。
    ㈡本院審酌聲請人為丙○○之弟，關係密切，具有相當之信賴
      關係，適於執行監護職務；且聲請人亦到庭表達願意丙○○
      之監護人，爰改定聲請人為丙○○之監護人。另就指定會同
      開具財產清冊之人部分，聲請人聲請本院指定甲○○○擔任
      會同開具財產清冊之人，此經甲○○○表示同意，核無不當
      ，爰選定聲請人擔任監護人，並指定甲○○○擔任會同開具
      財產清冊之人。
四、復按，監護人應以善良管理人之注意，執行監護職務。又監
    護人於執行監護職務時，因故意或過失，致生損害於受監護
    人者，應負賠償之責。且法院於必要時，得命監護人提出監
    護事務之報告、財產清冊或結算書，檢查監護事務或受監護
    人之財產狀況。民法第1113條準用同法第1100條、第1109條
    第1 項、第1103條第2 項規定均有明示，則監護人自應妥適
    管理相對人之財產，並使用於受監護宣告人照護所需費用。
    另依民法第1113條準用同法第1099條之規定，於監護開始時
    ，監護人對於受監護宣告之人之財產，應會同開具財產清冊
    之人，於2 個月內開具財產清冊並陳報法院，併此敘明。
五、依家事事件法第164 條第2 項，裁定如主文。
中　　華　　民　　國　　111 　年　　12　　月　　1 　　日
                  家事法庭  法  官  陳文欽
以上正本係照原本做成。
如對本裁定抗告須於裁定送達後10日內向本院提出抗告狀，並繳
納裁判費新台幣1,000元。
中　　華　　民　　國　　111 　年　　12　　月　　1 　　日
                            書記官  易佩雯